臺灣新北地方法院板橋簡易庭民事裁定
111年度板司簡調字第136號

聲  請  人  台新國際商業銀行股份有限公司

法定代理人  尚瑞強  


上列聲請人與相對人林春田、林春樹、林春烈、林智淳間確認遺
產分割協議無效等聲請調解事件，本院裁定如下：

    主  文
聲請人之聲請駁回。
聲請程序費用由聲請人負擔。
    理  由
一、按：（一）法院認調解之聲請有下列情形者，得逕以裁定駁
    回：依法律關係之性質、當事人之狀況或其他情事可認為不
    能調解或顯無調解必要或調解顯無成立之望者。民事訴訟法
    第406條第1項第1款定有明文。（二）法律行為因生效要件
    不完備，致當然、自始而確定不發生法律上之效力，本屬一
    種法律問題（最高法院103年台上字第2653號判決參照）。
    （三）判決為法院對於訴訟事件所為之公法的意思表示，調
    解或和解，為當事人就訴訟上之爭執互相讓步而成立之合意
    ，其本質並非相同（最高法院58年台上字第1502號判決參照
    ）。
二、本件聲明意旨略以：相對人林春田積欠聲請人債務經數次催
    索迄今仍未清償，且相對人林春田未拋棄對被繼承人林許寶
    蓮之繼承權，卻對被繼承人林許寶蓮之遺產（新北市○○區○○
    段000地號土地暨同段1164建號建物，下合稱系爭不動產）
    無償或有償登記予林招陽、林春樹、林春烈等三人，嗣林招
    陽又將其持份贈與林智淳，另一共有人又將其持份賣予另一
    共有人，為保障聲請人之債權，爰聲明確認相對人等就系爭
    不動產，登記日期104年1月22日之分割協議行為、104年2月
    5日贈與登記、110年4月9日買賣登記無效後，予以撤銷並回
    復原狀，爰此聲請就此事項進行調解等語。
三、經查：聲請人請求確認相對人間之分割協議無效，並請求相
    對人等將系爭不動產之協議分割登記、贈與登記、買賣登記
    行為撤銷後回復登記予全體繼承人。然法律行為無效與否之
    確認乃法院透過事證分析，就要件事實予以法律評價後之結
    果，屬法院認事用法並以裁判作成判斷之範疇，非屬兩造於
    僅具協議性質之調解程序中，以相互協議後之法律上意見所
    得予以取代及論斷之事項。是以本件有民事訴訟法第406條
    第1項第1款所規定之依法律關係之性質，當事人之狀況或其
    他情事可認為不能調解或顯無調解必要或調解顯無成立之望
    之情形，聲請人聲請調解，自有未合，應予駁回。
四、依民事訴訟法第406條第1項第1款、第95條、第78 條，裁定
    如主文。
五、如不服本裁定，應於裁定送達後10日內，以書狀向司法事務
    官提出異議。
中　　華　　民　　國　 111　　年　　1 　　月　　18　　日
                  臺灣新北地方法院板橋簡易庭
                       司法事務官  陳玲莉